臺灣臺中地方法院刑事判決              99年度訴字第1447號
公  訴  人  臺灣臺中地方法院檢察署檢察官
被      告  林嘉德
選任辯護人  張慶宗律師
            何孟育律師
上列被告因違反毒品危害防制條例案件，經檢察官提起公訴（99
年度偵字第11531號），本院判決如下：
    主    文
林嘉德販賣第一級毒品，累犯，處有期徒刑拾伍年陸月。因犯罪
所得之財物新臺幣壹仟元沒收，如全部或一部不能沒收時，以其
財產抵償之，扣案門號0000000000號行動電話壹支（含SIM卡壹
張）沒收。
其餘被訴部分無罪。
    犯罪事實
一、林嘉德前因犯施用第一級、第二級毒品案件，經本院以94年
    度訴字第3746號判決判處有期徒刑1年6月及4月，應執行有
    期徒刑1年8月確定後；復因妨害公務案件，經本院以94年度
    易字第2003號判決判處有期徒刑3月確定，並經本院以95年
    度聲字第956號裁定合併應執行有期徒刑1年11月確定，嗣因
    符合中華民國九十六年罪犯減刑條例之規定，經本院以96年
    度聲減字第2235號裁定減其刑期二分之一，並定應執行有期
    徒刑11月又15日，而於民國96年7月16日縮短刑期執行完畢
    出監。竟不知警惕，明知海洛因為毒品危害防制條例所規範
    之第一級毒品，不得販賣及持有，竟基於圖謀販賣毒品海洛
    因以賺取價差之意圖營利而販賣第一級毒品海洛因之犯意，
    於99年3月24日10時23分起，以門號0000000000號行動電話
    與黃治遠使用之門號0000000000號行動電話聯繫後，在改制
    前之臺中縣大里市○○路○段760號正聲廣播電臺前，由林嘉
    德以新臺幣（下同）1000元之價格，販賣第一級毒品海洛因
    1 包給黃治遠。
二、案經臺中市政府警察局霧峰分局、南投縣政府警察局草屯分
    局報告臺灣臺中地方法院檢察署檢察官偵查起訴。
    理    由
壹、證據能力部分：
一、證人黃治遠、張鵬翼之警訊及偵查筆錄：
（一）按刑事訴訟法第159條第1項規定：「被告以外之人於審判
      外之言詞或書面陳述，除法律有規定者外，不得作為證據
      」；其立法本旨係以證人於審判外之言詞或書面陳述，屬
      於傳聞證據，此項證據，當事人無從直接對於原供述者加
      以詰問，以擔保其真實性，法院亦無從直接接觸證人而審
      酌其證言之憑信性，違背直接審理及言詞審理之原則，除
      具有必要性及信用性情況之除外者外，原則上不認其有容
      許性，自不具證據能力；至所謂具有必要性及信用性情況
      者，例如刑事訴訟法第159條之1、之2、之3、之4、之5情
      形，仍例外認其有證據能力，然此乃係指法院未於審判期
      日傳喚相關證人到庭，案件僅能依靠該等證人於審判外之
      陳述以為判斷之情形，始需就該等審判外供述證據嚴格依
      照刑事訴訟法第159條之1至之5所定要件一一檢視各該證
      人之供述，作為證據之資格。倘法院已經依據當事人聲請
      傳喚證人到庭接受檢辯雙方之交互詰問，則法院既已透過
      直接、言詞審理方式檢驗過該證人之前之證詞，當事人之
      反對詰問權亦已受到保障得以完全行使之情況下，該等審
      判外證據除有其他法定事由（例如：非基於國家公權力正
      當行使所取得或私人非法取得等，而有害公共利益，即以
      一般證據排除法則為判斷），應認該審判外供述已得透過
      審判程式之詰問檢驗，而取得作為證據之資格，亦即其審
      判外供述與審判中供述相符部分，顯然已經構成具備可信
      之特別情狀，當然有證據資格（實務上之作用常為引用該
      等陳述與審判中陳述相符，強化該證人供述之可信度），
      其不符部分，作為檢視審判中所為供述可信與否之彈劾證
      據，當無不許之理，甚者，其不符部分倘係於司法警察、
      檢察事務官調查中之供述，作為認定被告犯罪與否或不構
      成犯罪與否之證據，亦僅需依照刑事訴訟法第159條之2規
      定，斟酌其審判外供述作成外部環境、製作過程、內容、
      功能等情況認為之前供述較為可信，即可取得證據之資格
      ，而作為認定事實之證據資格（最高法院94年度臺上字第
      2507號、95年度臺上字第2515號判決同此意旨）。再按刑
      事訴訟法第159條第1項規定：「被告以外之人於審判外之
      言詞或書面陳述，除法律有規定者外，不得作為證據」，
      被告以外之人於檢察事務官、司法警察官或司法警察調查
      中所為之陳述，基於實體發現真實之訴訟目的，依同法第
      159條之2規定，如與審判中之陳述不符時，經比較結果，
      其先前之陳述，相對「具有較可信之特別情況」，且為證
      明犯罪事實存否所「必要」者，係指陳述是否出於供述者
      之真意、有無違法取供情事之信用性而言，故應就調查筆
      錄製作之原因、過程及其功能等加以觀察其信用性，據以
      判斷該傳聞證據是否有特別可信之情況而例外具有證據能
      力，並非對其陳述內容之證明力如何加以論斷，二者之層
      次有別，不容混淆（最高法院94年度臺上字第629號判決
      亦同此意旨）。經查，本件證人黃治遠、張鵬翼經本院於
      審判期日傳喚到庭，與被告行交互詰問程序，直接言詞審
      理檢視其證詞，故證人黃治遠、張鵬翼於警詢之供述，對
      於被告當然已取得作為證據之資格，相符部分，自有證據
      能力；另不符部分，本院斟酌其等於前開警詢筆錄製作之
      過程，係由訊問人員先詢問其年籍資料後，復為權利事項
      之告知，進而詢問到調查站製作警詢筆錄之原因再制作警
      詢筆錄，亦查無系爭筆錄有何違法或不當取得之情形，是
      其等於警詢之證述內容之形成，顯係出於自由意志而為證
      述，且查無其他證據足使本院認證人黃治遠、張鵬翼於警
      詢之證言，有何違法取供情事之虞，依前開條文之意旨，
      證人於黃治遠、張鵬翼警詢之證言，核其性質雖屬傳聞證
      據，但就警詢筆錄製作之過程加以觀察其信用性，且為證
      明犯罪事實存否所「必要」，認證人黃治遠、張鵬翼於警
      詢之證言例外具有證據能力。被告及辯護人稱證人黃治遠
      、張鵬翼於警詢中所為證述，為審判外之陳述，應無證據
      能力云云，為本院所不採。
（二）按詰問權係指訴訟上當事人有在審判庭輪流盤問證人，以
      求發現真實，辨明供述證據真偽之權利，現行刑事訴訟法
      對於詰問制度之設計，以同法第166條以下規定之交互詰
      問為實踐，屬於人證調查證據法定程序之一環；與證據能
      力係指符合法律所規定之證據適格，而得成為證明犯罪事
      實存在與否之證據資格，性質上並非相同。偵查中檢察官
      為蒐集被告犯罪證據，訊問證人旨在確認被告嫌疑之有無
      及內容，與審判期日透過當事人之攻防，調查人證以認定
      事實之性質及目的，尚屬有別。偵查中訊問證人，法無明
      文必須傳喚被告使之得以在場，刑事訴訟法第248條第1項
      前段雖規定：「如被告在場者，被告得親自詰問」，事實
      上亦難期被告必有於偵查中行使詰問權之機會。此項未經
      被告詰問之被告以外之人於偵查中向檢察官所為之陳述，
      依刑事訴訟法第159條之1第2項規定，原則上屬於法律規
      定為有證據能力之傳聞證據，於例外顯有不可信之情況，
      始否定其得為證據。是得為證據之被告以外之人於偵查中
      向檢察官所為之陳述，因其陳述未經被告詰問，應認屬於
      未經合法調查之證據，並非無證據能力，而禁止證據之使
      用。此項詰問權之欠缺，非不得於審判中由被告行使以資
      補正，而完足為經合法調查之證據，又詰問權之行使乃
      當事人之權利，亦得由當事人捨棄之。經查，證人黃治遠
      、張鵬翼於偵查中均經具結後向檢察官所為之陳述，依上
      述說明，本屬有證據能力之傳聞證據，雖未經被告於偵查
      程序中為詰問，但於本院已對上開2位證人補正詰問程序
      ，而完足為經合法調查之證據，按上開證人在檢察官偵查
      時，均係以證人之身分，經其等具結擔保其等證述之真實
      性，亦無證據顯示係遭受強暴、脅迫、詐欺、利誘等外力
      干擾情形，或在影響上揭證人心理狀況致妨礙其等自由陳
      述等顯不可信之情況下所為，是其等於檢察官偵訊中之證
      述，自均有證據能力。
二、復按電話監聽譯文，僅屬依據監聽錄音結果予以翻譯之文字
    ，固具文書證據之外觀，但實際上仍應認監聽所得之錄音帶
    ，始屬調查犯罪所得之證物，乃刑事訴訟法第165條之1第2
    項所稱之新科技證物，如其蒐證程序合法，且當事人已承認
    監聽錄音譯文之內容屬實，或對於該譯文內容並無爭執，而
    法院復已就該譯文依法踐行調查證據程序者，該監聽錄音之
    譯文即與播放錄音有同等價值，自有證據能力（最高法院98
    年度臺上字第527號判決意旨參照）。查被告林嘉德使用之
    門號為0000000000號之行動電話，曾為臺灣臺中地方法院檢
    察署檢察官聲請本院實施通訊監察獲准，經本院核發99年聲
    監字第000392號通訊監察書、99年聲監續字第000559號通訊
    監察書及電話附表（見他案卷第40頁至第41頁），而對上述
    支行動電話實施通訊監察，監察期間自99年3月17日10時起
    至99年5月14日10時止。在上開監察期間內，被告曾於99年3
    月17日，以該支行動電話與張鵬翼所持用門號為0000000000
    號之行動電話通聯，而為警方監聽後，所制成之通訊監察譯
    文（見警卷第33頁至第35頁）；於99年3月24日，以該支行
    動電話與黃治遠所持用門號為0000000000號之行動電話通聯
    ，而為警方監聽後，所制成之通訊監察譯文（見偵卷第99頁
    至第101頁）業經證人張鵬翼、黃治遠及被告坦承為其間之
    對話無誤，被告及其辯護人對於上開通訊監察譯文之證據能
    力，亦不爭執，且此等譯文已為本院於審理時，依法對當事
    人提示並告以要旨，而踐行調查證據之程序。則參照首起之
    說明，上開各次監聽錄音之譯文即與播放錄音具有同等價值
    ，自皆有證據能力。
三、被告以外之人於審判外之陳述，雖不符前4條（即刑事訴訟
    法第159條之1至第159條之4）之規定，而經當事人於審判程
    序同意做為證據，法院審酌該言詞陳述或書面陳述作成時之
    情況，認為適當者，亦得為證據；當事人、代理人或辯護人
    於法院調查證據時，知有第159條第1項不得為證據之情形，
    而未於言詞辯論終結前聲明異議者，視為有前項之同意，刑
    事訴訟法第159條之5定有明文。本件判決理由中除上開部分
    外，其他援引為證據者（包括各項書證），因檢察官、被告
    及其辯護人均不爭執證據能力，復經本院審酌各該證據作成
    時之狀態，也認無非法取得之情形，並適合作為本案之證據
    使用，是以上被告以外之人於審判外之陳述（包括各項書證
    ）亦有證據能力。
四、本件扣案之證物即0000000000號行動電話（含SIM卡1張），
    並非供述證據，而無傳聞法則之適用。惟上開扣案物品乃警
    方合法搜索所扣得，且與本件案情具有關聯性，自有證據能
    力。
實體部分：
一、有罪部分（即黃治遠部分）：
（一）被告林嘉德固坦承99年3月24日10時23分許，在改制前之
      臺中縣大里市○○路○段760號正聲廣播電臺前，有交易毒
      品海洛因之情事，然矢口否認該次為其販賣海洛因給黃治
      遠，辯稱：是代黃治遠聯絡交易云云。且於警訊及偵查中
      先稱：「黃治遠要叫我幫他代為聯絡，購買新臺幣1000元
      的海洛因毒品」、「黃治遠說海洛因的品質不好，施用都
      沒感覺，數量也不夠」、「有當場將海洛因交給黃治遠。
      有當面跟黃治遠收新臺幣1000元。數量我不知道，因綽號
      『大胖』男子交給我1小包，我就將那1小包交給黃治遠。
      收了新臺幣1000元」（警卷第12頁）、「幫黃治遠調過1
      次」（偵卷第125頁）云云。繼於本院中則改稱：當時幫
      黃治遠聯絡小胖的女朋友，結果來的不是她，來的是一個
      男生（本院卷第95頁背面）云云。被告前稱該次交易之海
      洛因為綽號『大胖』男子所交給付，再由他轉交給黃治遠
      ，並向黃治遠收取1000元。後於本院又改稱，原先是聯絡
      小胖的女朋友，後來來的是一個男生云云，其前後供述並
      不一致。
（二）而被告使用之0000000000號行動電話，經通訊監察發現，
      99年3月24日上午，與黃治遠使用之0000000000號行動電
      話，有如下之通訊內容：（A：林嘉德、B：黃治遠）、（
      見偵卷第100頁至第101頁）
   1、99年3月24日10時3分起：
     A：喂、你有要來嗎？
     B：有啊，我現在在法院辦理罰金的事情。
     A：喔。
     B：你那邊好了嗎？
     A：我在路上要回去了。
     B：那你等我一下，我拿一下資料，就過去了。
     A：好。
     B：嗯。
   2、99年3月24日10時14分起：
     A：喂！
     B：你那邊要怎麼走？
     A：就大忠路過南門路那個橋阿，日新橋啊，你不知道喔？
     B：喔，好好好！
   3、99年3月24日10時23分起：
     A：喂！
     B：看到日新是不是要左轉？這邊旁邊有籃球場！
     A：不是那條啦，你走吉隆路左轉，你到電臺等我好了，橋
        那邊的電臺等我。
     B：臺中廣播電臺。
     A：對，那邊等我一下。
     B：好。
   4、99年3月24日12時10分起：
     A：喂！
     B：那東西怎麼會這樣？東西黏黏的耶，都沒有感覺，東西
        也不夠內！
     A：我不知道耶，我沒有開過，我先忙，等下打給你。
     B：喔，好。
（三）關於證人黃治遠之供述，本院之認定：
   1、就上開通訊監察內容，黃治遠於警訊中稱：「我是向一名
      綽號『阿德』男子購買海洛因毒品，每次購買新臺幣1仟
      元，交易地點在大里市一處電臺大門前」、「我從臺中市
      ○○路進入南門橋後就是大里市，再過一座橋，左手邊就
      是電臺」、「是我要向林嘉德購買海洛因毒品，他與我約
      在廣播電臺前交易毒品，這次我購買海洛因毒品新臺幣一
      仟元」、「是林嘉德本人拿海洛因毒品給我，並向我收取
      現金」、「我跟林嘉德反應海洛因毒品品質不好」（偵卷
      第91頁至第95頁），且於偵查中亦稱：「是我要向林嘉德
      購買海洛因毒品，他與我約在廣播電臺前交易毒品，這次
      我購買海洛因毒品新臺幣1仟元。這次有交易成功。林嘉
      德本人拿海洛因給我，並向我收取現金」、「我跟林嘉德
      反應剛才10時多買的毒品，使用後感覺海洛因品質不好」
      （偵卷第120頁至第121頁），明確的證述上開通訊內容，
      就是自己跟林嘉德購買1000元海洛因的經過情形，並說明
      最後一通是向林嘉德抱怨方才交易之毒品海洛因品質不佳
      等情。
   2、然而，黃治遠於本院審理中卻翻稱：「我跟林嘉德聯絡，
      去他家聊天後，問他有無地方可以拿東西的，他說有壹個
      朋友過來，等朋友過來，但是上車之後跟那個女孩子交易
      ，那是3月24日的事情，在廣播電台那邊」、「（問：你
      們是在哪裡交易毒品？）答：那個女孩的車上，就我跟林
      嘉德」、「（問：你原來就知道林嘉德他家嗎？）答：對
      ，我直接騎到他家」、「（問：你剛提到事後你發現，這
      次交易買的毒品質量不好，重量也不對，你有抱怨，可是
      他沒有理你？）答：有理我，他說他還沒有用過，要再回
      電話給我，但是後來也沒有回電話回來，我是覺得人是你
      找來的，我有被騙的感覺」、「（問：你是在林嘉德家中
      跟林嘉德一起的時候，兩個人才說到要買毒品的事情？）
      答：對」、「（問：然後這個女生的線，是林嘉德的，不
      是你的？）答：對」、「我在他家裡面，我問他有無地方
      可以找人購買毒品，他說他已經事前跟別人聯絡好了，等
      對方過來」、「（問：就你們兩個一起騎機車過去拿了？
      ）答：對」、「（問：地點就是臺中廣播電台？）答：對
      」、「（問：後來那個女生開車過來？）答：對，我們兩
      個一起進車子裡面，機車停在旁邊」、「（問：說一下如
      何交易？）答：林嘉德先跟她交易，林嘉德跟她拿壹仟元
      」、「問：你如何跟她說？）答：我自己開口跟她講的。
      我問有無多帶，她直接說有，結果就交易了」、「問：你
      與女生交易的事情，與林嘉德何干？為何怪林嘉德？）答
      ：他也有拿，我也有拿阿。人不是我約的，我第一個想法
      是這樣。我是想他們兩個是不是有說好之類的，感覺怪怪
      的，好像被騙，也不高興他為何沒有跟我聯絡」（本院卷
      第91頁至第95頁）。改稱：自己知道林嘉德的家，直接騎
      到他家，2人聊天後，他問林嘉德有沒有地方可以買毒品
      ，林嘉德表示事前已經跟別人聯絡好，等對方過來，他就
      跟林嘉德一起騎機車過去電臺那邊交易，結果是一個女生
      開車過來，林嘉德先與她交易後，他再問那名女生有沒有
      多的毒品，而直接與該女生交易云云。
   3、證人黃治遠後來於本院審理時雖翻異前詞，然一般證人基
      於人性之弱點以及事後避免得罪涉案被告之考量，往往有
      在嗣後翻異前供而改為有利於被告證述之現象，藉以避免
      遭被告仇視，而被告亦每利用此種情形，主張證人所為之
      指證前後矛盾或非出於本意，而請求法院排斥其證詞之可
      信性，惟法院對證人所為前後矛盾不一之證詞，不宜僅依
      表面觀察，發現其一有矛盾情形即全然摒棄不採，亦不應
      依證人事後之翻供即認其原先之證詞不實，法院為確實發
      現真實，仍有必要依前述證人人性弱點之角度深切觀察其
      前後所為不同之證述，何者係真實可信，何者係事後為避
      免得罪被告所為迴護之詞，而不應採信，以作為判決之依
      據。而本件參酌證人黃治遠於本院所述，交易對象為一女
      子，與被告林嘉德所稱係一男子云云，交易對象性別明顯
      不同；再黃治遠於本院所稱，自己知道林嘉德的家，直接
      騎機車到他家云云，亦與通訊內容編號2、編號3所示，黃
      治遠屢次在電話中訊問被告家如何前往等情形不同；更有
      甚者，黃治遠於本院推稱，自己到林嘉德家後，先與林嘉
      德聊天，後來才問林嘉德有沒有地方買毒品，林嘉德表示
      他事前已經跟別人約好云云，而交易當時，也是林嘉德完
      成交易後，自己才詢問前來交易毒品的女生有沒有多餘的
      毒品可供交易云云，依據上開證人所述，林嘉德既然是證
      人提起要買毒品之前就已經跟對方聯絡好，而黃治遠又是
      自己開口去問對方有沒有多餘的毒品可以交易，顯然林嘉
      德對於該次毒品之品質是否良好，並無任何關係，但黃治
      遠對於末通自己向林嘉德抱怨毒品品質不佳的電話，於本
      院中卻陳稱：「我是想他們兩個是不是有說好之類的，感
      覺怪怪的，好像被騙」云云，則又無法自圓其說的劃清林
      嘉德與自己購買所得毒品品質不佳的關係。反觀黃治遠在
      警訊及偵查所述，先後非但一致，且與通訊內容吻合，足
      認證人黃治遠在本院翻異之詞漏洞百出，並不可採。故以
      其於本院審理中之證述及其於警訊、偵查中之證詞二者相
      比較，應以其於警訊、偵查中之證述較為可信。證人黃治
      遠於本院翻供所述與被告所辯不同，顯為事後迴護被告之
      詞，不足採信為被告有利之認定。
   4、至於證人黃治遠於本院審理中供前具結，而就被告林嘉德
      確否有販賣海洛因之證詞，就案情有重要關係之事項，為
      虛偽之陳述，顯係涉犯偽證罪，宜由檢察官另行依法處理
      。
（四）按販賣毒品之所謂販賣行為，須行為人主觀上有營利意圖
      ，且客觀上有販入或賣出毒品行為，即足構成，至於實際
      上是否已經獲利則非所問；必也始終無營利之意思，而以
      原價或低於原價有償轉讓他人，方難謂為販賣行為，而僅
      得以轉讓罪論處（最高法院93年度臺上字第1651號判決要
      旨參照）。又販賣海洛因毒品本無一定價格，各次買賣之
      價格，當亦各有差異，隨供需雙方之資力、關係之深淺、
      需求之數量、貨源之充裕與否、販賣者對於資金之需求如
      何即殷切與否，以及政府查緝之態度，各種不同之風險評
      估，而為機動性之調整，是其價格標準，自非一成不變，
      且販賣者從各種「價差」、「量差」或「純度」謀取利潤
      方式，或有差異，然其所圖利益之非法販賣行為目的相同
      ，並無二致。以政府對於海洛因交易查緝之嚴格、販賣毒
      品罪處罰之嚴厲，及被告與證人黃治遠並無特殊情誼，僅
      是純粹基於販毒者與購得者間之生意往來而接觸，被告茍
      未因之得利，豈有甘冒重典，於毫無緣由之情形下，不顧
      遭警查緝之風險，而無償轉讓海洛因予證人之理，被告勢
      必以高於買進之價格出售毒品予證人，藉以從中賺取價差
      ，而牟得利益，是被告有販賣毒品予證人獲利之主觀營利
      意圖，要無疑義。此外，復有被告使用之0000000000號行
      動電話（含SIM卡1張），扣案可為佐證，是被告販賣第一
      級毒品海洛因與黃治遠事證明確，其罪行應可認定。
（五）論罪科刑的理由：
   1、按海洛因乃毒品危害防制條例第2條第2項第1款所指之第
      一級毒品，是被告林嘉德上開販賣海洛因與黃治遠之行為
      ，所為係犯毒品危害防制條例第4條第1項之販賣第一級毒
      品罪，至於其持有第一級毒品之低度行為，為其販賣之高
      度行為所吸收，不另論罪。查被告因犯施用第一級、第二
      級毒品案件，經本院以94年度訴字第3746號判決判處有期
      徒刑1年6月及4月，應執行有期徒刑1年8月確定後；復因
      妨害公務案件，經本院以94年度易字第2003號判決判處有
      期徒刑3月確定，並經本院以95年度聲字第956號裁定合併
      應執行有期徒刑1年11月確定，嗣因符合中華民國九十六
      年罪犯減刑條例之規定，經本院以96年度聲減字第2235號
      裁定減其刑期二分之一，並定應執行有期徒刑11月又15日
      ，而於96年7月16日縮短刑期執行完畢出監，有臺灣高等
      法院被告前案紀錄表附卷可憑，則被告於5年以內再故意
      犯本件有期徒刑以上之罪，應依刑法第47條第1條規定論
      以累犯，然販賣第一級毒品之法定本刑為死刑、無期徒刑
      部分，依刑法第65條第1項規定均不得加重，併此敘明。
   2、被告販賣第一級毒品予他人施用，固戕害他人身心，惟念
      其對重典之認識不夠深切，且本件所販賣對象僅為1人，
      販賣毒品金額僅1000元，與坊間大盤販賣整批大量毒品者
      有別，衡情若處以法定最低刑，依社會一般觀念不無情輕
      法重之虞，是被告之犯罪情狀尚堪憫恕，對被告所犯上開
      犯行，爰依刑法第59條之規定，酌予減輕其刑。又被告就
      販賣第一級毒品得併科罰金刑部分，同時有上開刑之加重
      及減輕事由，依刑法第71條第1項之規定，先加後減之。
   3、被告林嘉德於偵查及本院審理中，均未坦承上開販賣毒品
      犯行，且無「供出毒品來源，因而查獲其他正犯或共犯」
      之情形，並無毒品危害防制條例第17條第1項、第2項減輕
      其刑規定之適用，應予說明。
   4、審酌被告明知海洛因為第一級毒品，使用容易成癮，濫行
      施用，非但對施用者身心造成傷害，且多有施用致死之案
      例，而因其成癮性，常使施用者經濟地位發生實質改變而
      處於劣勢，容易造成家庭破裂戕害國力，為國家嚴格查禁
      之違禁物，仍不顧其販賣對象可能面臨之困境，加以販賣
      ，復本件販賣海洛因之對象僅黃治遠1人，數額僅1000元
      ，其販賣行為雖助長毒品流通，致生危害於社會及他人身
      體健康甚鉅，但程度非鉅，惟其犯後否認犯行，尚乏悔意
      ，暨考量其犯罪目的、動機、生活狀況、智識程度（參見
      被告警訊調查筆錄受訊問人欄之記載）等一切情狀，量處
      如主文所示之刑。
   5、本案沒收之說明：
   （1）按所謂「其因犯罪所得之財物」，並不以當場搜獲扣押
        者為限；而販賣毒品所得之對價，不問其中何部分屬於
        成本，何部分屬於犯罪所得之財物，應均予沒收，始與
        上開法條之規定符合；且因犯罪所得之財物，亦不能與
        正常營利事業計算營利所得之情形，相提並論（最高法
        院65年度第5次刑庭庭推總會議決議意旨參照）。被告
        所為販賣第一級毒品犯行，依其交易狀況，業已收取販
        毒對價1000元，該等財物屬被告犯毒品危害防制條例第
        4條之罪所得之財物，應依毒品危害防制條例第19條第1
        項規定諭知沒收，並諭知如全部或一部不能沒收時，以
        其財產抵償之。
   （2）扣案之門號0000000000號行動電話（含SIM卡1張），係
        被告所有之物，業據被告於警訊陳述明確（偵卷第13頁
        ），且該電話為供本件販賣海洛因犯行所用，核與證人
        黃治遠所述相符，並有通訊監察譯文在卷可憑，應依毒
        品危害防制條例第19條第1項規定，宣告沒收。
二、無罪部分（即張鵬翼部分）：
（一）公訴意旨另以：被告林嘉德於99年3月17日21時31分，在
      臺中市○○路與大雅路口，由張鵬翼以0000000000號行動
      電話與林嘉德0000000000號行動電話聯繫後，以1000元價
      格販賣海洛因1包，因認此部分被告亦涉有毒品危害防制
      條例第4條第1項之販賣第一級毒品罪嫌。
（二）按犯罪事實應依證據認定之，無證據不得認定犯罪事實。
      又不能證明被告犯罪者，應諭知無罪之判決，刑事訴訟法
      第15 4條第2項、第301條第1項分別定有明文。又認定不
      利於被告之事實，須依積極證據，苟積極證據不足為不利
      於被告事實之認定時，即應為有利於被告之認定，更不必
      有何有利之證據。另按事實之認定，應憑證據，如未能發
      現相當證據，或證據不足以證明，自不能以推測或擬制之
      方法，以為裁判基礎；又認定犯罪事實，所憑之證據，雖
      不以直接證據為限，間接證據亦包括在內，然無論直接或
      間接證據，其為訴訟上之證明，須於通常一般之人均不致
      於有所懷疑，而得確信其為真實之程度者，始得據之為有
      罪之認定，倘其證明尚未達到此一程度，而有合理性懷疑
      之存在時，即無從為有罪之認定（最高法院30年上字第81
      6號判例、40年臺上字第86號判例、30年上字第1831號判
      例、76年臺上字第4986號判例可資參照）。又刑事訴訟法
      第161條已於91年2月8日修正公布，其第1項規定：檢察官
      就被告犯罪事實，應負舉證責任，並指出證明之方法。因
      此，檢察官對於起訴之犯罪事實，應負提出證據及說服之
      實質舉證責任。倘其所提出之證據，不足為被告有罪之積
      極證明，或其指出證明之方法，無從說服法院以形成被告
      有罪之心證，基於無罪推定之原則，自應為被告無罪判決
      之諭知（最高法院92年臺上字第128號判例參照）。
（三）訊據被告林嘉德堅詞否認有販賣毒品給張鵬翼之行為，並
      於警訊中辯稱：「張鵬翼要買海洛因，所以叫我幫他聯絡
      ，我聯絡後，我就撥打了這通電話，要他前往拿海洛因」
      、「那是綽號『大胖』將海洛因交給張鵬翼」（警卷第9
      頁）等詞。
（四）檢察官認被告林嘉德涉有上開販賣毒品海洛因給張鵬翼罪
      嫌，無非係以其與張鵬翼之通訊監察內容及張鵬翼之警訊
      、偵查筆錄為證據。然本院查：
   1、被告林嘉德與張鵬翼該日之通話內容為：（A：林嘉德、B
      ：張鵬翼）、（見警卷第33頁至第35頁）
   （1）99年3月17日17時48分起：
     A：喂、你在哪裡？
     B：家裡啊！
     A：有辦法過來嗎？
     B：哪裡？
     A：中清路。
     B：太遠了啦。
   （2）99年3月17日21時31分起：
     A：喂、你沒辦法過去中清路喔。
     B：沒辦法，我媽在難過。
     A：不然你到五權路跟大雅路口好嗎？
     B：我馬上過去，五分鐘到。
     A：沒有啦，我叫我朋友過去，再跟你講，我要工作沒辦法
        過去。
     B：好啦！快一點喔。
     A：好。
   （3）99年3月17日21時34分起：
     A：等下他要過去的時候，我會打電話跟你講。
     B：好。
   （4）99年3月17日22時03分起：
     A：喂、我跟你講，他出發了，在肯德雞碰面，他到的時候我會
        再打電話給你，跟你說。
     B：好。
   （5）99年3月17日22時19分起：
     A：喂，他要到了，他穿一件白色衣服，微胖。
     B：好。
     A：你穿什麼衣服？
     B：紅衣服。
     A：你坐在摩托車上就好。
     B：好。
   2、而張鵬翼於警訊中對於上開通訊內容係稱：「是我與林嘉
      德的通話沒錯。是林嘉德約我在五權路與大雅路口交易海
      洛因」、「是『小胖』跟我交易1000元的海洛因，林嘉德
      只是幫我聯絡而已」（警卷第28頁）。於偵查中則稱：「
      是我與林嘉德的通話沒錯。是他問我要不要向他購買海洛
      因」、「他住臺中市○○路，太遠了我沒辦法過去拿」、
      「是我與林嘉德的通話沒錯。是林嘉德約我在五權路與大
      雅路口交易毒品」、「當時小胖及林嘉德都有過來，他們
      同坐一台車，是小胖開車，是小胖將毒品交給我，我把
      1000元交給小胖」（偵卷第85頁）。張鵬翼雖稱被告林嘉
      德於該次交易中與小胖共同前來，然於本院審理中即又改
      稱：「好像是小胖的壹個朋友，那天晚上我不認識我不要
      過去，剛好我媽媽身體不舒服，所以我沒有辦法過去中清
      路，後來約在臺中市○○路與大雅路」、「（問：那天你
      與小胖約在臺中市○○路與大雅路做什麼？）答：他拿海
      洛因給我」、「（問：拿多少海洛因給你？）答：壹仟元
      」、「（問：去現場時，除了小胖還有誰？）答：兩個人
      坐在車上，其中一個人是小胖，另外一個人我不認識」、
      「這個我想起來了，那天我身上錢不夠，我打電話給林嘉
      德看是否可以借我錢，我們可以一起拿，林嘉德說他晚上
      要上班，他要我過去中清路與另外一路口，我說我沒有辦
      法過去我媽不舒服，他們後來又打給我，約在臺中市○○
      路與大雅路交叉口，我說好，我很快就會到，結果我一下
      子就到了，後來有壹個我不認識的人，車上開車的是小胖
      。另外一個不認識的人不是林嘉德，他當天要上班，當天
      情形就是這樣」「3月17日那次是我自己1個，那天林嘉德
      說他要上班沒有辦法去」、「（問：所以3月17日那天晚
      上林嘉德是幫你跟小胖聯絡這樣嗎？）答：對」、「我騎
      機車，我在那邊等，等了多久我不知道，但是我先到的，
      對方開車過來的」、「他從大雅路北邊轉五權路來到肯德
      雞前面，靠到路邊來跟我交談，他沒有下車，我也沒有下
      機車」、「壹個是小胖，壹個是小胖的朋友，小胖開車，
      他朋友坐前座」、「（問：錢是拿給誰？）答：小胖」、
      「（問：誰拿毒品給你？）答：小胖」、「那天林嘉德他
      沒有去阿，我真的想不出來」（本院卷第67頁至第71頁）
      ，又改稱林嘉德當時並未與「小胖」共同前來交易毒品。
   3、另證人蔡裕弘即綽號「大胖」或「小胖」之人，於本院審
      理中具結證稱：「（問：你於去年3月份時，有無曾經晚
      上於臺中市○○路與大雅路開車過去，是被告聯絡你要買
      毒品的情形？）答：有」、「他打電話說待會有人會找我
      ，約在臺中市○○路靠近大雅路那邊有一家肯德基，有人
      會在那邊等」、「被告說那個人會騎機車在那邊等」、「
      當天交易我是第一次看到那個人，我不知道那個人姓名，
      但是我知道他有外號，但是外號我忘記了」、「（問：去
      年3月於臺中市○○路與大雅路肯德基那個人，他是如何
      知道可以跟你買毒品？）答：透過林嘉德打電話給我跟我
      說」、「（問：林嘉德於電話中所說穿白色衣服微胖男子
      是否指你？）答：沒有錯」、「（問：他作證時，當天晚
      上林嘉德約他到臺中市○○路與大雅路，他說車上開車的
      人叫小胖，但是車上還有另外一個人但是他不認識，但是
      你剛說只有一你個人？）答：可能剛好是我載朋友，但我
      忘記了，時間有點長，但是我賣給他的沒有錯」、「（問
      ： 你說可能有載朋友，朋友是否為林嘉德？）答：不是
      」、「那天可能比較趕，可能是細節我忘記了」（本院卷
      第123頁至第128頁）。
   4、則證人張鵬翼於警訊及本院所述，關於被告林嘉德僅係聯
      絡其與小胖交易，並未前往交易地點等情，與證人蔡裕弘
      上開於本院證述內容相互一致。且依前開通訊監察內容，
      林嘉德在電話中明確告知張鵬翼，是朋友過去，他自己要
      工作沒法前往，又告訴張鵬翼對方是穿白色衣服、微胖之
      人，並詢問張鵬翼當時是穿何種顏色的衣服等情，如被告
      林嘉德當時係隨同前往，則焉又會詢問張鵬翼穿著衣服之
      顏色，並告知前往交易之人所著衣服之顏色為何，是張鵬
      翼於警訊及本院之陳述與通訊監察譯文內容較為吻合，且
      與證人蔡裕弘之供述一致，應堪採信。被告林嘉德於該次
      毒品交易，並未實際參與毒品或金錢之交付，應可認定。
   5、至被告是否與蔡裕弘就該次與張鵬翼毒品之交易，有何共
      同謀議或行為分擔，均乏積極證據證明之。且本件交易，
      被告林嘉德係應張鵬翼之要求，代為尋找毒品來源，此經
      張鵬翼陳述甚明，林嘉德並非基於販賣毒品者之請求，而
      基於幫助蔡裕弘販賣毒品之意思，媒介蔡裕弘販賣毒品給
      張鵬翼，此依上開通訊監察對話內容，亦可認定，是亦難
      認被告有何幫助販賣毒品罪嫌，併此說明。
（五）綜上所述，被告林嘉德此部分所辯應可採信，復查無其他
      積極證據可資佐證被告確實犯有此部分犯行，其犯罪自屬
      無法證明，依據前開所示法條及判例意旨，應為被告有利
      之認定，此部分應為被告無罪之諭知。
據上論斷，應依刑事訴訟法第299條第1項前段、第301條第1項，
毒品危害防制條例第4條第1項、第19條第1項，刑法第11條、第
47條第1項、第59條，判決如主文。
本案經檢察官戚瑛瑛到庭執行職務。
中    華    民    國   100    年    7     月    8    日
                  刑事第十五庭  審判長法  官  劉國賓
                                      法  官  許惠瑜
                                      法  官  鄭舜元
以上正本證明與原本無異。
如不服本判決應於收受判決後10日內向本院提出上訴書狀，並應
敘述具體理由；其未敘述上訴理由者，應於上訴期間屆滿後20日
內向本院補提理由書（均須按他造當事人之人數附繕本）「切勿
逕送上級法院」。
                                      書記官  張隆成
中    華    民    國   100    年    7     月    8    日
附錄論罪科刑法條：
毒品危害防制條例第4條
製造、運輸、販賣第一級毒品者，處死刑或無期徒刑；處無期徒
刑者，得併科新臺幣1千萬元以下罰金。
製造、運輸、販賣第二級毒品者，處無期徒刑或7年以上有期徒
刑，得併科新臺幣7百萬元以下罰金。
製造、運輸、販賣第三級毒品者，處5年以上有期徒刑，得併科
新臺幣5百萬元以下罰金。
製造、運輸、販賣第四級毒品者，處3年以上10年以下有期徒刑
，得併科新臺幣3百萬元以下罰金。
製造、運輸、販賣專供製造或施用毒品之器具者，處1年以上7年
以下有期徒刑，得併科新臺幣1百萬元以下罰金。
前五項之未遂犯罰之。